【裁判字號】    98,審事聲,134
【裁判日期】    981228
【裁判案由】    返還提存物
【裁判全文】
臺灣臺北地方法院民事裁定           98年度審事聲字第134號
異  議  人  新巨企業股份有限公司
法定代理人  甲○○
相  對  人  日特株式會社（即日特機械股份
            有限公司）
  丁                      目1.
法定代理人  乙○○○
上列當事人間就本院司法事務官於民國98年10月6日所為之98年
度審司聲字第2428號返還提存物裁定提出異議，本院裁定如下：
    主  文
異議駁回。
    理  由
一、本件異議人聲請意旨略以：異議人雖於民國98年6月15日收
    受相對人以台北海南郵局第723號存證信函所為之催告，惟
    異議人旋即於98年6月22日以新店大坪林郵局第00112號存證
    信函就擔保金主張損害賠償，並於98年6月22日具狀向最高
    法院聲請核定第三審律師酬金，嗣最高法院並於98年8月28
    日核定第三審律師酬金為新臺幣（下同）1萬元，足見異議
    人就相對人所為之假扣押執行，確受有損害，異議人亦業就
    該擔保金行使權利，而本院援引最高法院80年台抗字第413
    號判例、最高法院72年台抗字第181號判例、70年6月16日70
    年度第17次民事庭會議決議意旨及臺灣高等法院86年度台抗
    字第3519號裁判，認定異議人僅以存證信函與聲請核定第三
    審律師酬金主張權利，但未於20日內提起民事訴訟，故未符
    合行使權利云云，顯係增加民事訴訟法第104條第1項第3款
    所未明定之要件，增加法律所無之限制，實已嚴重影響異議
    人之權益。原裁定准予發還擔保金顯有違誤，應予廢棄等語
    。
二、按返還擔保金，依民事訴訟法第106條準用第104條之規定，
    須符合：(一)應供擔保之原因消滅者。(二)供擔保人證明受擔保
    利益人同意返還者。(三)訴訟終結後，供擔保人證明已定20日
    以上之期間，催告受擔保利益人行使權利而未行使者，或法
    院依供擔保人之聲請，通知受擔保利益人於一定期間內行使
    權利並向法院為行使權利之證明而未證明者之要件，法院始
    得裁定返還擔保金。所謂應供擔保原因消滅，係擔保債務人
    因假扣押所受之損害，故必待無損害發生，或債權人本案勝
    訴確定，或就所生之損害已經賠償時，始得謂應供擔保之原
    因消滅；又所謂訴訟終結，包括執行程序終結；於假扣押執
    行事件，如供擔保之債權人已撤回假扣押之執行，其撤回執
    行距其收受為執行名義之假扣押裁定已逾30日，依強制執行
    法第132條第3項規定已不得再聲請強制執行者，亦可認為訴
    訟終結。所謂受擔保利益人行使權利，係指「向法院起訴或
    為與起訴相同效果之訴訟行為（如聲請調解或聲請發支付命
    令）而言」；「僅以言詞或存證信函催告請求，尚難謂已行
    使權利」，有最高法院80年台抗字第413號判例、臺灣高等
    法院86年度抗字第3519號裁判可參。
三、經查，本件相對人前依本院97年度裁全字第8006號民事裁定
    ，為異議人提供1,920萬元為假扣押之擔保，並以本院97年
    度存字第4804號提存事件提存在案，嗣因異議人抗告，經高
    等法院以97年度抗字第2106號裁定廢棄原假扣押裁定及駁回
    假扣押之聲請，相對人再抗告後，最高法院則以98年度台抗
    字第195號裁定駁回確定在案，異議人並已聲請撤銷假扣押
    執行程序，且距相對人收受假扣押裁定已逾30日，相對人已
    不得再聲請執行，應認訴訟已終結，並經相對人定21日期間
    催告受擔保利益人即異議人行使權利，惟異議人僅於98年6
    月22日以存證信函主張損害賠償及遞狀向最高法院聲請核定
    第三審律師酬金，而迄未對相對人行使權利，從而相對人聲
    請返還提存物，核與上揭要件，尚無不合。再者，異議人雖
    主張本院援引最高法院80年台抗字第413號判例、臺灣高等
    法院86年度抗字第3519號裁判認定受擔保利益人行使權利，
    係指向法院起訴或為與起訴相同效果之訴訟行為而言，係增
    加民事訴訟法第104條第1項第3款所未明定之要件。惟各級
    法院於審判具體案件時，同級或上級就事實類同案件曾為之
    裁判，本亦為法院裁判所需斟酌之法源之一，又如判決違背
    現行有效之判例即屬裁判違背法令，得據以為上訴第三審、
    提起民事再審或刑事非常上訴之理由，並得為違憲審查之標
    的，具實質上之法源地位，是以原審援引上開判例意旨認定
    異議人迄未對相對人行使權利，於法核無不合，尚非得指為
    違法。綜上所述，相對人聲請發還擔保金，洵屬正當，應予
    准許，原裁定予以准許，經核並無違誤。異議意旨指摘原裁
    定不當，求為廢棄，為無理由，應予駁回。
四、依上揭規定，裁定如主文。
中    華    民    國    98    年    12    月    28    日
                  民事第六庭    法  官  陶亞琴
以上正本係照原本作成
如不服本裁定應於送達後10日內向本院提出抗告狀，並繳納抗告
費新臺幣1,000元。
中    華    民    國    98    年    12    月    28    日
                                書記官  曹瓊文

司法院資訊處製作；財團法人民間司法改革基金會備份。
